臺灣花蓮地方法院刑事判決　　　　　　　　　　　　　八十九年度訴字第二九一號
　　公　訴　人　臺灣花蓮地方法院檢察署檢察官
　　被　　　告　庚○○
　　　　　　　　壬○○
右列被告等因重利案件，經檢察官提起公訴（八十九年度偵字第二二一三號），本院
判決如左：
    主  文
庚○○、壬○○共同常業重利，各處有期徒刑伍月，如易科罰金，均以佰元折算壹
日。
扣案如附表所示之借據玖張、本票拾張、空白本票壹本、現金新台幣肆萬壹仟捌佰元
及0000000000號行動電話壹支均沒收
    事  實
一、庚○○雖受僱於岳能有限公司擔任技術員，壬○○亦受僱於茂昌隱形眼鏡公司擔
    任配鏡員，惟為圖謀厚利供己花用，竟共同基於常業重利之犯意聯絡，自民國八
    十九年二月二十五日起至同年四月三日止，利用在更生日報刊登「小額借款電0
    000000000」分類廣告招攬客戶之方式經營地下錢莊，並以兩人所有之
    0000000000號為聯絡電話大肆招徠，提供資金借予社會上急需用錢之
    辛○○、丁○○、丙○○、乙○○、戊○○、己○○、劉俊豪等不特定人，並以
    每借款新台幣（下同）一萬元，七日一期，收取一千五百至二千元不等之利息，
    亦即月息六十分至八十分，並先預扣利息，復需另以身分證及簽立商業本票、借
    據或提供房屋租賃契約書、土地建物登記簿謄本、土地所有權狀、建物所有權狀
    等作為擔保，向前來借款之辛○○等人取得與原本顯不相當之高額利息，並均以
    此為常業。嗣於八十九年四月三日中午十二時三十分許，為警據民眾檢舉循線在
    花蓮縣吉安鄉宜昌國小前查獲，並扣得庚○○、壬○○所有讓借款人簽發之空白
    本票一本、用以連絡借款人之0000000000號行動電話一具、欲供放款
    用之現金四萬一千八百元、附表所示之本票十張及借據九張，且查獲丁○○退伍
    令一張、駕照一張、技術士證一張、服務證一張、戶口名簿一張、辛○○扣繳憑
    單一張、土地登記簿謄本一份、建物登記簿謄本一份、房屋租賃契約書一份、土
    地所有權狀二張、建築改良物所有權狀一張及辛○○身分證、丙○○身分證、乙○○軍人身分證、戊○○身分證、甲○○身分證、己○○身分證各一張。
二、案經花蓮縣警察局吉安分局移送臺灣花蓮地方法院檢察署檢察官偵查起訴。
    理  由
一、右揭事實，迭據被告庚○○、壬○○於警訊及偵審中坦承不諱，核與證人即借款
    人辛○○、丁○○、丙○○、己○○於警訊中證述之情節相符，此外，復有辛○○等人所書立之借據九張、本票十張、丁○○退伍令一張、駕照一張、技術士證
    一張、服務證一張、戶口名簿一張、辛○○扣繳憑單一張、土地登記簿謄本一份
    、建物登記簿謄本一份、房屋租賃契約書一份、土地所有權狀二張、建築改良物
    所有權狀一張及丙○○身分證、乙○○軍人身分證、戊○○身分證、甲○○身分
    證、己○○身分證各一張及更生日報八十九年四月三日廣告一張附卷足參。本件
    事證明確，被告二人犯行，堪予認定。
二、第按刑法上所謂常業犯，係指反覆以同種類行為為目的之社會活動之職業性犯罪
    而言，至於其犯罪所得之多寡，事後仍否保有該犯罪所得，是否恃此犯罪為唯一
    的謀生職業，則非所問，縱另兼有其他職業，或犯罪所得不多，均無礙於該常業
    犯之成立（最高法院八十五年度台上字第五一○號判例、八十九年度台上字第四
    四五號判決參照）。是被告二人雖另受僱其他公司擔任技術員、配鏡員等職務，
    但既然均賴此重利收入補貼生計，且被告二人經營已有一段時日，所招徠客戶人
    數不少，被告壬○○於警訊時並自承所需流動資金約在三十至四十萬元之譜（見
    警訊卷壬○○八十九年四月三日警訊筆錄）其所需資金甚多，益見被告二人均有
    以此為常業之意思。核被告二人所為，係犯刑法第三百四十五條之常業重利罪。
    被告二人間，有犯意聯絡及行為分擔，為共同正犯。爰審酌被告二人素行良好，
    有台灣高等法院被告全國前案紀錄表附卷可參，均正值青年，不知勤奮向上，反
    為圖謀厚利，犯下本件犯行，犯罪之動機、手段、所生之危害，及事後均坦承犯
    行，態度尚稱良好等一切情狀，均量處如主文所示之刑。又刑法第四十一條於九
    十年一月四日修正，同年一月十日經總統公布實施，就得易科罰金之法定刑，由
    犯最重本刑為三年以下，改為五年以下，經比較新舊法，以新法有利於被告二人
    ，是應依刑法第二條第一項前段之規定，適用裁判時之法律，均諭知易科罰金之
    折算標準，附此敘明。扣案如附表所示之借據九張、本票十張係犯罪所得之物；
    空白本票一本、現金四萬一千八百元，係預備供犯罪所用之物；0000000
    000號行動電話一支，係供犯罪所用之物，且均為被告二人所有，業據被告二
    人於警訊時供承無訛，爰依法宣告沒收。至扣案之其餘三支行動電話，非供被告
    二人犯罪所用，自無從宣告沒收。
據上論斷，應依刑事訴訟法第二百九十九條第一項前段，刑法第二條第一項前段、第
二十八條、第三百四十五條、第四十一條第一項前段、第三十八條第一項第二款、第
三款，罰金罰鍰提高標準條例第一條前段、第二條，判決如主文。
本案經檢察官簡淑如到庭執行職務。
中      華      民      國    九十一    年      三      月    二十九    日
                              臺灣花蓮地方法院刑事庭
                                  法  官  陳  世  博
右正本證明與原本無異。
如對本判決不服，應於送達後十日內，向本院提出上訴狀。（應抄附繕本）告訴人或
被害人如對於本判決不服者，應具備理由請求檢察官上訴，其上訴期間之計算係以檢
察官收受判決正本之日期為準。
                                法院書記官
中    華      民      國    九十一    年      四      月       一       日
附錄本判決論罪之法律條文：
刑法第三百四十五條
以犯前條之罪為常業者，處五年以下有期徒刑，得併科三千元以下罰金。
附表
一、辛○○所簽發本票一張、借據一張
二、丁○○所簽發本票一張、借據一張
三、丙○○所簽發本票二張、借據二張
四、乙○○所簽發本票一張、借據一張
五、戊○○所簽發本票二張、借據二張
六、己○○所簽發本票二張、借據一張
七、劉俊豪所簽發本票一張、借據一張
